【裁判字號】    95,訴,2256
【裁判日期】    950831
【裁判案由】    毒品危害防制條例
【裁判全文】
臺灣臺中地方法院刑事判決              95年度訴字第2256號
公  訴  人  臺灣臺中地方法院檢察署檢察官
被      告  甲○○
                    （現另案在臺灣臺中監獄臺中分監執行）
上列被告因毒品危害防制條例案件，經檢察官提起公訴（95年度
毒偵字第1535、2083、2890號），被告於準備程序中就被訴事實
為有罪之陳述，受命法官於聽取當事人之意見後，由本院合議庭
裁定改依簡式審判程序審理，本院判決如下：
    主  文
甲○○連續施用第一級毒品，累犯，處有期徒刑拾月。
扣案之注射針筒貳支、夾鏈空袋壹個、塑膠水瓶壹個，均沒收。
    犯罪事實
一、甲○○於民國89年間，曾因施用毒品案件，經本院裁定送觀
    察、勒戒後，無繼續施用毒品之傾向，而於89年4月28日執
    行完畢釋放。於93年間，又因施用第一級毒品罪、竊盜罪，
    經本院分別判處有期徒刑七月、三月，定應執行刑為有期徒
    刑九月確定，並於94年7月30日執行完畢。猶不知悔改，復
    基於施用第一級毒品之概括犯意，自95年1月底某日起至95
    年6月15日止，在其臺中縣外埔鄉○○村○○路110號住處旁
    之空屋內，以將第一級毒品海洛因摻入香煙內抽吸或將海洛
    因置於注射針筒內摻水後施打皮膚之方式，連續施用海洛因
    多次。嗣於95年2月6日，因竊盜案經警查獲，警察採其尿
    液送驗結果呈嗎啡陽性反應而查悉，95年3月17日，因竊
    盜案經警查獲，警察採其尿液送驗結果呈嗎啡陽性反應而查
    悉，95年6月15日12時10分許，在臺中縣清水鎮○○○路
    甲南路橋北端為警發現可疑而查獲，並扣得其所有供施用海
    洛因用之注射針筒二支、夾鏈空袋一個、塑膠水瓶一個。
二、案經臺中縣警察局大甲分局、清水分局報請臺灣臺中地方法
    院檢察署檢察官偵查起訴。
    理  由
一、上開犯罪事實業經被告甲○○於警詢、檢察官偵訊中及本院
    審理時自白不諱，且其三次經警查獲後所採尿液送鑑驗結果
    ，均呈嗎啡陽性反應，此有中山醫學大學附設醫院藥物濫用
    檢測中心所出具之檢驗報告計三紙附卷可稽，並有扣案之注
    射針筒二支、夾鏈空袋一個、塑膠水瓶一個可憑，足徵被告
    自白與事實相符。又被告於於89年間，曾因施用毒品案件，
    經本院裁定送觀察、勒戒後，無繼續施用毒品之傾向，而於
    89年4月28日執行完畢釋放，於93年間，又因施用第一級毒
    品罪，經本院判處有期徒刑七月確定乙情，有被告之全國施
    用毒品案件紀錄表及臺灣高等法院被告前案紀錄表各一份存
    卷可證。足徵被告於觀察、勒戒執行完畢釋放後，五年內再
    犯毒品危害防制條例第10條之罪。而被告前揭觀察、勒戒執
    行完畢後迄本件行為時，雖已經滿五年，惟毒品危害防制條
    例於92年7月9日修正公布，自93年1月9日施行，其中第20條
    、第23條將施用毒品之刑事處遇程序，區分為「初犯」及「
    五年內再犯」、「五年後再犯」，依其立法理由之說明：「
    初犯」，經觀察、勒戒或強制戒治後，應為不起訴處分或不
    付審理之裁定，經觀察、勒戒或強制戒治執行完畢釋放後，
    「五年內再犯」者，因其再犯率甚高，原實施之觀察、勒戒
    及強制戒治既已無法收其實效，爰依法追訴或裁定交付審理
    ，至於經觀察、勒戒或強制戒治執行完畢釋放後，「五年後
    再犯」者，前所實施之觀察、勒戒或強制戒治已足以遮斷其
    施用毒品之毒癮，為期自新及協助其斷除毒癮，仍適用「初
    犯」規定，先經觀察、勒戒或強制戒治之程序，從而依修正
    後之規定，僅限於「初犯」及「五年後再犯」二種情形，始
    應先經觀察、勒戒或強制戒治程序，倘被告於五年內已再犯
    ，經依法追訴處罰，縱其第三次（或第三次以上）再度施用
    毒品之時間，在初犯經觀察、勒戒或強制戒治執行完畢釋放
    五年以後，已不合於「五年後再犯」之規定，且因已於「五
    年內再犯」，顯見其再犯率甚高，原實施觀察、勒戒或強制
    戒治，已無法收其實效，即應依該條例第10條處罰（參最高
    法院95年5月9日95年第七次刑事庭會議決議）。本件事證明
    確，被告犯行應堪認定。
二、核被告所為，係犯毒品危害防制條例第10條第1項之施用第
    一級毒品罪。其因施用海洛因而持有第一級毒品之行為，為
    施用第一級毒品行為所吸收，不另論罪。又刑法於94年2月2
    日修正公布，並於95年7月1日生效施行，修正前之刑法第56
    條連續犯規定已於修正中被刪除，此刪除雖非犯罪構成要件
    之變更，但顯已影響行為人刑罰之法律效果，自屬法律有變
    更，新舊法比較結果，新法並未較有利於行為人，依刑法第
    2條第1項前段規定，仍應適用較有利於被告之行為時法即舊
    法論以連續犯。被告多次施用第一級毒品之犯行，時間緊接
    ，方法相同，觸犯構成要件相同之罪名，顯係基於概括犯意
    為之，應依連續犯規定論以一罪，並加重其刑。再被告於93
    年間，曾因施用第一級毒品罪、竊盜罪，經本院分別判處有
    期徒刑七月、三月，定應執行刑為有期徒刑九月確定，並於
    94年7月30日執行完畢，此有臺灣高等法院被告前案紀錄表
    一份在卷可按，被告於五年以內再故意犯本件有期徒刑以上
    之罪，不論依修正前刑法第47條，或修正後刑法第47條第1
    項規定，均構成累犯，對被告而言並無有利或不利之情形，
    自不生新舊法比較之問題，應逕依修正前之刑法第47條論以
    累犯，並遞加重其刑。爰審酌被告犯後坦認所為態度良好，
    所為並未積極侵害他人權益，惟一再施用毒品悔意不堅等一
    切情狀，量處如主文所示之刑。扣案之注射針筒二支、夾鏈
    空袋一個、塑膠水瓶一個，均係被告所有供施用海洛因所用
    之物，此經被告陳明在卷，依刑法第38條第1項第2款之規定
    ，亦併為沒收之宣告。
據上論斷，應依刑事訴訟法第273條之1第1項、第299條第1項前
段，毒品危害防制條例第10條第1項、第23條第2項，刑法第11條
前段、第2條第1項前段、修正前刑法第56條、修正前刑法第47條
、刑法第38條第1項第2款，判決如主文。
中    華    民    國    95    年    8     月    31    日
                               法  官  李秋娟
上為正本係照原本作成
如不服本判決，應於送達後十日內向本院提出上訴狀 （須附繕
本），上訴於臺灣高等法院臺中分院。
                               書記官  吳慕先
中    華    民    國    95    年    8     月    31    日
附錄論罪科刑法條
毒品危害防制條例第十條第一項：
施用第一級毒品者，處六個月以上五年以下有期徒刑。


司法院資訊處製作；財團法人民間司法改革基金會備份。
